最　高　行　政　法　院　判　決
　　　　　　　　　　　　　94年度判字第00483號
再 審原 告　甲○○
　　　　　　乙○○
　　　　　　丙○○
再 審被 告　中華郵政股份有限公司
　　　　　　　　　　　　 （改制前為交通部郵政總局）
代　表　人　丁○○
上列當事人間因撫卹事件，再審原告對於中華民國92年7月24日
本院92年度判字第966號判決，提起再審之訴。本院判決如下：
    主  文
再審之訴駁回。
再審訴訟費用由再審原告負擔。
    理  由
壹、本件再審原告主張：查本案縱使因從嚴認定，而認尚難符合
    「交通事業人員撫卹規則」第2條第1項第1款「因公死亡者
    」之標準，亦應符合同條項第2款「因公傷病以致死亡」之
    標準。而所稱之「因公傷病」，上開撫卹規則未有明文，自
    應適用相關之法規，即應依性質相近之「交通部所屬郵電事
    業人員退休規則」第21條之規定認定之。本件參照陳麗玲生
    前就醫於國泰醫院及臺大醫院之病歷可知，該員係在辦公室
    病發延醫診治以至身亡，確係因盡力職務積勞成疾，已符合
    因公傷病以致死亡之條件。再參照銓部民國（下同）74年
    8月22日（74）華特一字第39256號函「猝發疾病死亡」一語
    ，係關於公務人員撫卹法第3條「因公死亡」第5條第1項第4
    款「在辦公場所發生意外以致死亡」之解釋，並非就「因公
    傷病以致死亡」之解釋與認定標準。此依銓部86年11月3
    日86臺特四字第1544435號書函亦可知，「因公死亡」與「
    因公傷病以致死亡」兩者之涵意與範圍不同。惟最高行政法
    院92年度判字第966號判決（下稱原確定判決）竟忽視上開
    相關法令之規定，尤其未適用上開相關法規交通部所屬郵電
    事業人員退休規則第21條之規定，據以認定陳麗玲符合「因
    公傷痛以致死亡」之條件，致誤未適用交通事業人員撫卹規
    則第2條第1項第2款因公傷病以致死亡為判決，實有判決不
    適用法規或適用法規不當之情事。另查再審原告在前訴訟程
    序即主張：交通事業人員撫卹規則第21條第3款「在辦公場
    所遇意外危險以致死亡」涵義未有明定，應可參照公務人員
    撫卹法第5條第1項：「因公死亡人員，指左列情事之一．．
    ．四、在辦公場所發生意外以致死亡。」及同法施行細則第
    5條第4項規定：「本法第5條第1項第4款所稱在辦公場所發
    生意外以致死亡者，係指在處理公務之場所，於辦公時間內
    或指定之工作時間內，因處理公務而發生意外事故或猝發疾
    病，且由該意外事故或疾病直接使之當場死亡者，或自該場
    所直接送醫途中死亡者，或自該場所直接送醫繼續住院不治
    死亡者。」又銓部85年8月8日85臺中特四字第1337804號
    函釋略以，在辦公場所發生意外以致死亡申請因公死亡撫卹
    之要件為：（一）在處理公務之場所（為地點之要件）；（
    二）於辦公時間內或指定之工作時間內（為時間之要件）；
    （三）因處理公務而發生意外事故或猝發疾病（為因果關係
    之要件）；（四）由該意外事故或疾病直接使之當場死亡者
    ，或自該場所直接送醫途中死亡者，或自該場所直接送醫繼
    續住院不治死亡者（為因果關係不得中斷之要件）。以上法
    律規定，再審被告之行政訴訟之答辯狀亦加援用，係屬重要
    之攻擊或防禦方法，惟原確定判決未加審酌，亦未明理由
    。率謂本件與交通事業人員撫恤規則第21條所定因公死亡之
    規定亦不相符等語，實有判決適用法規錯誤及判決不備理由
    之違法，爰請判決廢棄原確定判決。
貳、再審被告答辯意旨略謂：依銓部74年8月22日臺華特一字
    第39256號函釋之意旨，「猝發疾病」係指突然疾發，故顯
    然不得解釋為「因公或非因公積勞成疾死亡」，且符合下列
    認定標準者，認定為因公猝發疾病死亡：在處理公務之場所
    （空間之要件）於辦公時間內或指定之工作時間內（時間之
    要件），因處理公務而猝發疾病（為因果關係之要件），且
    由該意外事故或疾病直接使之當場死亡者，或自該場所直接
    送醫途中死亡者，或自該場所直接送醫繼續住院不治死亡者
    （因果關係不得中斷之要件）。由是可知，仍須符合前述空
    間、時間、因果關係等要件，方可認定屬因公猝發疾病死亡
    之情形，非如再審原告所稱並未有時間與空間之限制。又該
    函釋之認定標準，今已納入公務人員撫卹法施行細則第5條
    第4項規範，再審被告前就本案報請交通部函轉銓部釋明
    ，經據銓部89年9月15日9退四字第1942732號函釋認定，
    本案實不符合交通事業人員撫卹規則第2條第1項第1款和第
    21條第3款「因公死亡」之規定。次查「交通事業人員撫卹
    規則」與「交通部所屬郵電事業人員退休規則」係屬二獨立
    之法規，應不可恣意擷取適用，且交通事業人員撫卹規則第
    2條第1項第1款「因公死亡」和第2款「因公傷病以致死亡」
    均以「因公」而「死亡」為要件，因此死亡之原因與執行職
    務須以因果關係者為限；本案陳麗玲於86年6月26日在辦公
    室昏厥，翌日上午經送醫急救，30日經診斷為顱內巨大腦膜
    瘤，延至同年8月8日死亡，其病故原因及過程，尚難謂與「
    因公傷病以致死亡」之規定相符。另查行政院以臺88訴字第
    01395號函第一次再訴願決定係「由原處分機關研明後另為
    適法之處分」，其內容有「尚待究明」、「得否」、「有無
    」等不確定用語，並非指明再審被告之法律見解有所違誤，
    再審被告就相關事項研酌後仍維持原有之見解，殊難謂為違
    法。行政院以臺89訴字第1213號第二次再訴願決定理由則以
    ：「本件有無撫卹規則第2條第1項規定之適用，宜由原處分
    機關報請交通部送請銓部釋明後再行斟酌。」再審被告嗣
    遵該再訴願決定意旨報請交通部函轉銓部，並據銓部89
    年9月15日89退四字第1942732號函釋之精神重為處分。綜上
    所述，再審之訴顯無理由，爰請判決駁回再審之訴。
參、本院原確定判決以：按銓部74年8月22日臺華特一字第392
    56號函之意旨，「猝發疾病」係指突然疾發，顯與「因公或
    非因公積勞成疾死亡」有間。且因公猝發疾病死亡，必須在
    處理公務之場所於辦公時間內或指定之工作時間內，因處理
    公務而猝發疾病，且由該意外事故或疾病直接使之當場死亡
    者，或自該場所直接送醫途中死亡者，或自該場所直接送醫
    繼續住院不治死亡者，方屬相當。本件陳麗玲係於86年6月
    26日上班至上午8時30分暈倒，嗣清醒請假離開辦公室，擬
    返家取健保卡後就醫，惟遲至翌日（27日）上午始經家人送
    醫，並延至同年8月8日死亡，核其身體不適，並未由辦公場
    所直接送醫，亦未於返家取健保卡後即就醫，要與公務人員
    撫卹法第5條第1項第4款及同法施行細則第5條第4項在辦公
    場所發生意外以致死亡之因公死亡撫卹規定未合。是以本件
    情節，與交通事業人員撫卹規則第2條第1項第1款及第21條
    第3款「因公死亡」之規定，亦不相符。又「交通事業人員
    撫卹規則」與「交通部所屬郵電事業人員退休規則」係屬分
    別獨立之法規，有其各自適用之範疇，殊不容比附援引。至
    於銓部86年11月3日86臺特四字第1544435號書函，係針對
    交通事業人員撫卹規則所稱「因公死亡」與「因公傷病以致
    死亡」兩者含意及範圍不同所為銓釋，尚難據為有利於上訴
    人之認定。原判決理由項下記載：「所謂『因公傷病以致死
    亡』，須因職務導致傷病始足當之」，已明其判斷之論據
    。雖未就再審原告主張各節，詳予指駁，固有疏漏，但與判
    決結果既不生影響，仍應維持，乃判決駁回再審原告之上訴
    。
肆、本院查：（一）、按行政訴訟法第273條第1項第1款所謂適
    用法規顯有錯誤，係指原判決所適用之法規與該案應適用之
    現行法規相違背，或與解釋判例有所牴觸者而言。至於法律
    上見解歧異，再審原告對之縱有爭執，要難謂為適用法規錯
    誤，而據為再審之理由。本件再審原告乙○○之配偶、再審
    原告甲○○及丙○○之母陳麗玲原任改制前交通部郵政總局
    所屬臺灣北區郵政管理局副業務長，因罹患腦瘤於民國86年
    8月8日死亡，改制前交通部郵政總局依交通事業人員撫卹規
    則第2條第1項第3款有關因病死亡規定辦理撫卹，再審原告
    乙○○陳情，認應以因公死亡或因公傷病死亡給卹，經改制
    前交通部郵政總局以87年3月16日第000000000-05號函復稱
    本案非屬因公傷病死亡之範疇。再審原告乙○○循序提起一
    再訴願，經行政院以臺88訴字第01395號再訴願決定書為「
    原決定及原處分均撤銷，由原處分機關另為適法之處分」之
    決定，改制前交通部郵政總局重為處分，仍認陳麗玲非屬因
    公死亡或因公傷病死亡，再審原告乙○○復提起一再訴願，
    經行政院以臺89訴字第12103號再訴願決定書為「原決定及
    原處分均撤銷，由原處分機關另為適法之處分。」之決定。
    改制前交通部郵政總局乃依據行政院再訴願決定意旨，報請
    交通部函轉銓部以89年9月15日89退四字第1942732號函釋
    明後，認本案仍應按交通事業人員撫卹規則第2條第1項第3
    款規定以服務10年以上因病以致死亡給卹。再審原告乙○○
    不服，再次提起訴願，遭決定駁回，乃提起行政訴訟，嗣經
    再審原告甲○○、丙○○追加起訴。經原審法院92年度訴字
    第2200號判決駁回在再審原告在原審之訴。再審原告不服提
    起上訴，經本院原確定決駁回其上訴在案，再審原告復以行
    政訴訟法第273條第1項第1款之再審事由，對本院原確定判
    決提起再審之訴。（二）、本院原確定判決關於本件再審原
    告乙○○之配偶、再審原告甲○○及丙○○之母陳麗玲原任
    交通部郵政總局所屬臺灣北區郵政管理局副業務長，係於86
    年6月26日上班至上午8時30分暈倒，嗣清醒請假離開辦公室
    ，擬返家取健保卡後就醫，惟遲至翌日（27日）上午始經家
    人送醫，並延至同年8月8日死亡，核其身體不適，並未由辦
    公場所直接送醫，亦未於返家取健保卡後即就醫，要與公務
    人員撫卹法第5條第1項第4款及同法施行細則第5條第4項在
    辦公場所發生意外以致死亡之因公死亡撫卹規定未合。是以
    本件情節，與交通事業人員撫卹規則第2條第1項第1款及第
    21條第3款「因公死亡」之規定，亦不相符。又「交通事業
    人員撫卹規則」與「交通部所屬郵電事業人員退休規則」係
    屬分別獨立之法規，有其各自適用之範疇，殊不容比附援引
    ，以及再審原告在前訴訟程序之上訴主張如何不足採等事項
    均已詳為論斷。認原審判決理由項下記載：「所謂『因公傷
    病以致死亡』，須因職務導致傷病始足當之」，已明其判
    斷之論據。雖未就再審原告主張各節，詳予指駁，固有疏漏
    ，但與判決結果既不生影響，仍應維持，乃判決駁回再審原
    告之上訴。核其所適用之法規，並無與該案應適用之現行法
    規相違背，或與解釋判例有所牴觸之情形，自難謂本院原確
    定判決有行政訴訟法第273條第1項第1款所規定適用法規顯
    有錯誤之再審事由。再審原告提起本件再審之訴，主張本院
    原確定判決適用法規顯有錯誤，係屬法律上見解之歧異，要
    難謂為適用法規錯誤，而據為再審之理由。從而再審原告起
    訴主張本院原確定判決有行政訴訟法第273條第1項第第1款
    之再審事由提起本件再審之訴，揆諸首揭說明，殊難認有再
    審理由，應予駁回。
據上論結，本件再審之訴為無理由，爰依行政訴訟法第278條第
2項、第98條第3項前段，判決如主文。
中    華    民    國    94    年    3    月    31     日
                  第二庭審判長法  官　葉　振　權
                              法  官  高　啟　燦
                              法  官　劉　鑫　楨
                              法  官　吳　明　鴻
                              法  官　梁　松　雄
以  上  正  本  證  明  與  原  本  無  異
中    華    民    國    94    年    3    月    31     日
　　　　　　　　　　　　　　　書記官　陳　盛　信
